【裁判字號】    89,訴,587
【裁判日期】    891103
【裁判案由】    偽造文書等
【裁判全文】
臺灣基隆地方法院刑事判決                          八十九年度訴字第五八七號
    公  訴  人  臺灣基隆地方法院檢察署檢察官
    被      告  庚○○
右列被告因偽造文書等案件，經檢察官提起公訴（八十九年度偵字第二一０三號），
本院判決如左：
    主  文
庚○○連續明知為侵害著作權之物，意圖營利而交付，侵害他人之著作權，處有期徒
刑肆月。又連續行使偽造私文書，足以生損害於他人，處有期徒刑捌月，扣案之盜版
光碟目錄拾肆本、仿冒遊戲卡匣肆拾肆個、仿冒光碟壹仟伍佰捌拾片均沒收。應執行
有期徒刑拾月，緩刑肆年。扣案之仿冒遊戲卡匣肆拾肆個、盜版光碟目錄拾肆本、仿
冒光碟壹仟伍佰捌拾片均沒收。
    事  實
一、庚○○係設於基隆市○○街三一０號地下一樓「八斗聯福利站電視遊樂器賣場」
    （下稱八斗聯賣場）之負責人，明知某不詳姓名年籍綽號「阿方」之成年男子於
    民國八十九年二月間，至八斗聯賣場兜售之「打磚塊遊戲」、「俄羅斯方塊」、
    「瑪莉醫生ＧＡＭＥＢＯＹ」、「龍魂騎士救世傳說」、「ＧＴ實戰實車２」、
    「捉猴冒險記」、「瘋狂小子２」、「列車驚魂」、「放浪冒險譚」、「骰子大
    戰２」、「太空戰士８」、「幽靈古堡２」、「恐龍危機」、「惡靈古堡３」、
    「飛龍１、２」、「勁爆熱舞２」等電腦遊戲軟體，係分別屬於丙○○○○株式
    會社（下稱任天堂）、丁○○○○股份有限公司（下稱思奎爾公司）、日商己○
    ○○娛樂股份有限公司（下稱新力公司）、甲○○○○股份有限公司（下稱卡波
    光公司）、乙○○○○股份有限公司（下稱可樂美公司）享有電腦程式著作財產
    權之著作，並未經該五公司之授權，為侵害電腦程式著作財產權之物，竟基於意
    圖營利之概括犯意，而以卡匣每個新台幣（下同）五、六百元買入，再以進價加
    一百元賣出。光碟片則以三十元至二、三百元或四、五百元不等之價格買入，隨
    即以每片六十元或加一百元之價格，販賣予不特定之顧客，以此方法侵害任天堂
    、思奎爾、新力、卡波光、可樂美等公司之著作權。
二、庚○○又另行起意，明知「Ｎｉｎｔｅｎｄｏ」、「ＧＡＭＥ  ＢＯＹ」、「瑪
    莉醫生圖」、「瑪莉跳躍圖」、「ＳＵＰＥＲ  ＭＡＲＩＯ」、「瑪琍ＭＡＲＩ
    Ｏ」、「超級瑪琍」、「ＰＯＣＫＥＴ  ＭＯＮＳＴＥＲ」商標圖樣，係任天堂
    公司向經濟部中央標準局（現改制為智慧財產局）申請註冊，取得註冊號數三七
    三七三八號、四四一一一二號、五一七六五二號、五一七七三九號、六二六六七
    四號、七三二二一三號、七三二三００號，享有商標專用權之商標，且均尚在商
    標專用期間。「ＰＳ設計圖」商標圖樣，係新力公司向經濟部中央標準局申請註
    冊，取得註冊號數七一０四五四號，享有商標專用權之商標，指定專用於商標法
    施行細則第四十九條第九類之電腦、錄有電腦程式之卡帶、磁碟、光碟及卡匣等
    商品，專用期間自八十五年三月十六日起至九十五年三月十五日止，「ＦＩＮＡ
    Ｌ  ＦＡＮＴＡＳＹ」商標圖樣，係思奎爾公司之註冊商標圖樣。上開商標之商
    品，在市場均行銷多年，為業界及消費者所熟知。庚○○竟基於意圖販售牟利之
    概括犯意，於八十九年二月間起，陸續三次在上開店內，向該「阿方」者以每個
    一百元至三百元、每片三十元之價格，購入仿冒使用相同於任天堂公司、新力公
    司及思奎爾公司所享有商標專用權之商標圖樣之電視遊樂器卡匣及光碟片，再以
    每個二百元至八百元、每片六十元之價格出售上開仿冒品予不特定之顧客。而任
    天堂公司、新力公司及思奎爾公司之名稱、商標，為各該公司表示其用意之證明
    。庚○○所販賣之上開仿冒遊戲軟體卡匣上，均印有上開該公司取得商標專用權
    之商標圖樣。而遊戲光碟片，透過電視遊樂器之執行，在電視畫面上即出現他人
    所偽造表彰新力公司、思奎爾公司信譽及產品品質之名稱及「ＰＳ設計圖」、「
    ＦＩＮＡＬ  ＦＡＮＴＡＳＹ」等商標圖樣。庚○○自八十九年二月間起至同年
    五月十七日被查獲時止，公然將上開仿冒之卡匣、遊戲光碟片陳列於其所經營之
    上開店內販售，而行使該偽造之文書，致消費者對於該產品與新力公司、西雅公
    司所產銷之真正遊戲光碟片產生混淆，足生損害於任天堂公司、新力公司、思奎
    爾公司。嗣於八十九年五月十七日下午五時二十分許，為警在上開店內查獲，並
    扣得仿冒遊戲卡匣四十四個、仿冒光碟一千五百八十片（其中八十片同時侵害上
    開公司之著作權）、盜版光碟目錄十四本。
三、案經任天堂公司、思奎爾公司、新力公司、卡波光公司、可樂美公司訴由內政部
    警政署保安警察第二總隊第二大隊第一中隊移送台灣基隆地方法院檢察署檢察官
    偵查起訴。
    理  由
一、右開事實，迭據被告庚○○於警、偵訊及審理時坦承不諱，而電腦遊戲軟體「打
    磚塊遊戲」、「俄羅斯方塊」、「瑪莉醫生ＧＡＭＥＢＯＹ」、「龍魂騎士救世
    傳說」、「ＧＴ實戰實車２」、「捉猴冒險記」、「瘋狂小子２」、「列車驚魂
    」、「放浪冒險譚」、「骰子大戰２」、「太空戰士８」、「幽靈古堡２」、「
    恐龍危機」、「惡靈古堡３」、「飛龍１、２」、「勁爆熱舞２」等電腦遊戲軟
    體，係分別屬於任天堂公司、思奎爾公司、新力公司、卡波光公司、可樂美公司
    享有電腦程式著作財產權之著作，被告未經各該公司之授權及同意而侵害其著作
    權等情，業據告訴代理人辛○○律師、戊○○律師指訴明確，且有仿冒卡匣四十
    四個、遊戲光碟軟體一千五百八十片扣案足憑及查獲之現場照片附卷可稽。而扣
    案之仿冒任天堂公司、新力公司、思奎爾公司商標「Ｎｉｎｔｅｎｄｏ」、「Ｇ
    ＡＭＥ  ＢＯＹ」、「瑪莉醫生圖」、「瑪莉跳躍圖」、「ＳＵＰＥＲ  ＭＡＲ
    ＩＯ」、「瑪琍ＭＡＲＩＯ」、「超級瑪琍」、「ＰＯＣＫＥＴ  ＭＯＮＳＴＥ
    Ｒ」、「ＰＳ設計圖」、「ＦＩＮＡＬ  ＦＡＮＴＡＳＹ」之光碟商品一千五百
    八十片，為未經授權之仿冒商品，除經告訴代理人指述明確，並出具鑑定報告書
    附卷外，其商標專用權，分別經任天堂公司、新力公司、思奎爾公司向經濟部中
    央標準局註冊取得之事實，有經濟部中央標準局各該號商標註冊證影本附於卷內
    可考，事證明確，被告犯行已堪認定。
二、被告明知其所購入之電腦遊戲軟體，為侵害電腦程式著作財產權之重製物，仍將
    之陳列於上開賣場內，販售與不特定之顧客，核其所為，係違反著作權法第八十
    七條第二款之規定，應依同法第九十三條第三款之規定處罰。另以錄音、錄影或
    電磁記錄藉機器或電腦之處理，所顯示之聲音、影像或符號，足以為表示其用意
    之證明者，依刑法第二百二十條第二項之規定，以文書論。被告所販賣之仿冒光
    碟片，透過電視遊樂器之執行，可顯示他人所偽造告訴人公司之註冊商標及授權
    文字，足使消費大眾誤以為該等仿冒光碟，係由告訴人所授權製造，而生損害於
    告訴人公司，其明知為仿冒商標之商品而販賣，核其所為另犯有商標法第六十三
    條、刑法第二百十六條、第二百二十條第二項、第一項、第二百十條之罪。被告
    多次違反著作權法、商標法及行使偽造準私文書犯行，時間緊接，罪名相同，顯
    係基於概括犯意而為，應分別依刑法第五十六條之規定，論以一罪，並均加重其
    刑。另被告以一行為觸犯商標法及行使偽造準私文書罪，應依想像競合犯之例，
    從一重之行使偽造準私文書罪處斷。又被告以一行為侵害告訴人任天堂公司、思
    奎爾公司、新力公司、卡波光公司、可樂美公司，亦應依想像競合犯之規定，從
    一重論處。被告所犯違反著作權法及行使偽造準私文書罪，犯意各別，罪名互殊
    ，應分論併罰，公訴人認被告所犯上開二罪間，有牽連犯關係，尚有未洽，附此
    敘明。爰審酌被告為一己之私，侵害他人之智慧財產權，有損我國國際形象，犯
    罪後未賠償告訴人所受損害，然將貨品來源提供告訴人，並因而查獲及其被查扣
    之卡匣四十四個、光碟數量為一千五百八十片等一切情狀，量處如主文所示之刑
    ，並定其應執行之刑。查被告前未曾受有期徒刑以上刑之宣告，有本院被告全國
    前案紀錄表在卷可按，其因一時失慮而罹刑章，經此教訓，應已知所警惕，信無
    再犯之虞，本院因認前開宣告之刑，以暫不執行為適當，併予宣告緩刑四年，以
    啟自新。扣案盜版光碟目錄十四本，係被告所有供犯罪所用之物，為其所自承，
    應依刑法第三十八條第一項第二款宣告沒收，仿冒遊戲卡匣四十四個、光碟一千
    五百八十片（其中八十片係同時侵害著作權），不問屬於犯人與否，依商標法第
    六十四條之規定，均沒收之。
據上論斷，應依刑事訴訟法第二百九十九條第一項前段、著作權法第八十七條第二款
、第九十三條第三款、商標法第六十三條、第六十四條、刑法第十一條前段、第五十
六條、第二百十六條、第二百二十條第二項、第二百十條、第五十五條、第五十一條
第五款、第七十四條第一款、第三十八條第一項第二款，判決如主文。
本案經檢察官周慶華到庭執行職務
中      華      民      國      八十九      年  十一      月    三      日
                                      臺灣基隆地方法院刑事第三庭
                                                法  官
附錄本案論罪科刑法條全文
刑法第二百十條
偽造、變造私文書，足以生損害於公眾或他人者，處五年以下有期徒刑。
刑法第二百十六條
行使第二百十條至第二百十五條之文書者，依偽造、變造文書或登載不實事項或使登
載不實事項之規定處斷。
著作權法第九十三條第三款
有下列情形之一者，處二年以下有期徒刑，得併科新台幣十萬元以下罰金：
三、以第八十七條各款方法之一侵害他人之著作權者。


司法院資訊處製作；財團法人民間司法改革基金會備份。
